臺灣臺東地方法院刑事判決
110年度簡上字第11號
上  訴  人  
即  被  告  呂維宗



上列被告因妨害自由案件，不服本院中華民國110年1月29日109
年度東簡字第261號第一審刑事簡易判決（偵查案號：109年度偵
字第2432號），提起上訴，本院管轄之第二審合議庭判決如下：
    主  文
原判決撤銷。
呂維宗犯恐嚇危害安全罪，處有期徒刑參月，如易科罰金，以新
臺幣壹仟元折算壹日。緩刑貳年，緩刑期間付保護管束，並應於
判決確定日之翌日起拾月內，向檢察官指定之政府機關、政府機
構、行政法人、社區或其他符合公益目的之機構或團體，提供陸
拾小時之義務勞務。扣案鋁製球棒壹支沒收。
    事  實
一、呂維宗於民國109年8月18日19時50分許，駕駛車牌號碼000-
    0000號自用小客貨車行經臺東縣○○市○○○路0000號前，適羅
    郁淵騎乘車牌號碼000-0000號普通重型機車在前，雙方因行
    車糾紛起口角，呂維宗竟基於恐嚇危害安全之犯意，持鋁製
    球棒1支下車，走近羅郁淵身前叫囂，並朝羅郁淵揮舞該球
    棒2次及舉棒作勢攻擊1次等，以此等加害生命、身體安全之
    事恐嚇羅郁淵，使其心生畏懼，致生危害於安全。嗣員警因
    執行巡邏勤務，駕車沿同路段之對向車道行駛，羅郁淵見狀
    即上前請求協助，嗣呂維宗到臺東縣警察局臺東分局永樂派
    出所接受調查，並將該球棒交與警方扣押。
二、案經臺東縣警察局臺東分局報告臺灣臺東地方檢察署檢察官
    偵查後聲請以簡易判決處刑。
    理  由
壹、程序部分：
    被告以外之人於審判外之陳述，雖不符刑事訴訟法第159條
    之1至第159條之4之規定，而經當事人於審判程序同意作為
    證據，法院審酌該言詞陳述或書面陳述作成時之情況，認為
    適當者，亦得為證據；當事人、代理人或辯護人於法院調查
    證據時，知有第159條第1項不得為證據之情形，而未於言詞
    辯論終結前聲明異議者，視為有前項之同意，刑事訴訟法第
    159條之5定有明文。本案判決所引用具傳聞性質之供述證據
    ，業於審判期日依法踐行調查證據程序，檢察官、被告呂維
    宗對於該等證據之證據能力均表示沒有意見（見本院卷第13
    5頁），且於言詞辯論終結前亦未聲明異議，復查無依法應
    排除證據能力之情形，依上開規定，均應有證據能力。至認
    定事實引用之卷內非供述證據，並無證據證明係公務員違背
    法定程序取得，依同法第158條之4規定反面解釋，均有證據
    能力。
貳、實體部分：
一、上開犯罪事實，業據被告坦承在卷，核與證人即被害人羅郁
    淵所述大致相符(警卷第5-8頁)，並有指認犯罪嫌疑人紀錄
    表、犯罪嫌疑人指認表、臺東縣警察局臺東分局扣押筆錄、
    扣押物品目錄表(按：誤載扣案物為鐵製棒球棒1把，實為鋁
    製球棒1支)、刑案現場測繪圖各1份、公路監理電子閘門查
    詢結果2紙、扣押物品照片1張、行車紀錄器影像截圖23張在
    卷可稽(警卷第10-24、26、27頁、本院卷第95-107頁)，足
    認被告之任意性自白與事實相符，且有上開證據可資補強，
    堪信為真實。本件事證明確，被告犯行洵堪認定，應依法論
    科。
二、論罪科刑：
(一)核被告所為，係犯刑法第305條之恐嚇危害安全罪。
(二)被告2次揮舞球棒及1次作勢攻擊之行為，應係出於同一且單
    一之傷害決意，實行同種類之自然意義下之行為(學理上稱
    之為「自然的行為單數」)，為單純一罪。　　
(三)原判決撤銷之理由：
　1.原審認被告犯罪事證明確，予以論罪科刑，固非無見，惟關
    於被告之犯罪手段，原判決就被告之犯罪事實係全部引用檢
    察官聲請簡易判決處刑書之記載，然而被告對被害人之生命
    、身體安全所加危害之事，應如本判決事實欄所載為是，而
    非僅止於持球棒作勢攻擊而已，故原判決就被告犯行手段態
    樣之認定有可議之處。此節之錯誤並非顯然，無法一望即知
    ，且涉及構成要件該當事實之變更，影響全案情節及後續之
    刑責評價，是尚無從依司法院大法官釋字第43號解釋意旨，
    以判決誤載為由逕行更正，從而難以維持原判決。再被告上
    訴主張原審判決量刑過重，伊有小孩及父母要扶養，且與被
    害人達成和解，並提出戶籍謄本1紙及與被害人間之和解書1
    份為證(本院卷第123-129頁)。因此，上開情形已使本案量
    刑之基礎事實，即所應審酌之科刑事由產生變動，亦應由本
    院重行全盤審酌再為刑度之裁量。又檢察官聲請簡易判決處
    刑書尚有案發地點、車輛類型、供犯罪所用工具之種類、該
    犯罪工具扣押之經過等記載錯誤，原審未察而援引，本可由
    本院逕行以判決更正，尚非撤銷原判決之理由。
　2.另，被告上訴理由主張：被害人對伊比中指、叫伊下車，及
    伊下車後被害人先出手拍打伊之手，伊當時被打到時理智就
    完全沒有了；伊擔心老婆(按：未為結婚登記，下稱伴侶)的
    安危，下意識就揮了球棒驅趕等語。經查，並無證據證明被
    害人有比中指之動作(行車紀錄器僅見被害人有朝被告之車
    向上揮動左手1下，但無錄到完整手指動作)，其餘被告主張
    則與卷內證據資料顯示之事實不符，毋寧實係被告持球棒下
    車走近被害人叫囂，並伸左手抓向被害人，右手持球棒欲攻
    擊之(即第1次揮棒)，被害人始以手阻擋被告之左手兼後退
    閃避，而被告之伴侶此時尚未下車，其後雖有下車，然站在
    副駕駛座旁(被告此時第2次揮棒)，再往前站在被告右手邊
    身後(被告此時舉起球棒作勢攻擊)，均距離被害人相當距離
    ，且被害人並無對被告伴侶有任何言語、動作，亦無持棍棒
    、刀械等物(本院卷第97-106頁)，是此些上訴理由不為本院
    採信，自與本院撤銷原判決無涉。
(四)爰審酌被告不思以理性、和平之方式處理糾紛，僅因行車糾
    紛之細故，即為本案之恐嚇危害安全行為，所為當予以非難
    。復考量被告犯後坦承犯行，態度尚可，兼衡其犯罪之動機
    、目的、手段、所生危害，及向被害人當庭致歉，被害人接
    受被告之道歉，嗣後並已達成和解(本院卷第73、129頁)，
    暨被告於審理中自陳國中畢業之教育程度，職業為司機，月
    薪約新臺幣(下同)2萬5,000元至2萬8,000元，育有4名子女
    ，除二女兒已在工作外，其餘尚就學中(分別就讀大學、護
    校、小學5年級)需要扶養，亦須扶養父母(本院卷第123-127
    頁)之生活狀況等一切情狀，量處如主文所示之刑，併諭知
    易科罰金之折算標準。
(五)附條件緩刑：
　1.受2年以下有期徒刑、拘役或罰金之宣告，未曾因故意犯罪
    受有期徒刑以上刑之宣告者，認以暫不執行為適當者，得宣
    告2年以上5年以下之緩刑，其期間自裁判確定之日起算；緩
    刑宣告，得斟酌情形，命犯罪行為人向指定之政府機關、政
    府機構、行政法人、社區或其他符合公益目的之機構或團體
    ，提供40小時以上240小時以下之義務勞務；緩刑期滿，而
    緩刑之宣告未經撤銷者，其刑之宣告失其效力，刑法第74條
    第1項第1款、第2項第5款、第76條前段分別定有明文。又依
    刑法第93條第1項第2款規定，受緩刑之宣告，及應執行同法
    第74條第2項第5款至第8款所定之事項者，應於緩刑期間付
    保護管束。
　2.查被告前因違反森林法案件，經本院以98年度訴字第99號判
    決判處有期徒刑7月，併科罰金8萬4,000元，緩刑2年，於98
    年8月10日確定，嗣並無撤銷緩刑之情形，有臺灣高等法院
    被告前案紀錄表存卷可考(本院卷第119-121頁)。被告該案
    之緩刑宣告既未遭撤銷，且緩刑期間應已屆滿，依刑法第76
    條前段規定，該案刑之宣告即失其效力，亦即等同未曾因故
    意犯罪受有期徒刑以上刑之宣告。復被告本案受2年以下有
    期徒刑之宣告，符合緩刑之要件。本院審酌被告犯後坦承犯
    行，及於原審判決後與被害人達成和解，被害人亦再度表示
    原諒被告，有和解書、本院電話紀錄各1份附卷可參（本院
    卷第73、129頁），堪認被告犯後態度尚可，及其經偵、審
    程序及科刑宣告後，當知警惕戒慎而無再犯之虞。是本院認
    所宣告之刑以暫不執行為適當，爰依刑法第74條第1項第1款
    規定，宣告如主文所示之緩刑期間，並依同條第2項第5款規
    定命被告履行如主文所示時數之義務勞務，以觀察後效，用
    啟自新。又本院為前述之附條件緩刑，依刑法第93條第1項
    第2款規定，應併諭知緩刑期間付保護管束。
三、沒收：　　　　　　　　　
    供犯罪所用、犯罪預備之物或犯罪所生之物，屬於犯罪行為
    人者，得沒收之，刑法第38條第2項前段定有明文。查扣案
    之鋁製球棒1支，業據被告於審判中陳稱：扣案球棒是別人
    不要的，我把它撿回來，現在是我的等語(本院卷第137頁)
    ，故足認屬被告所有之物。被告持之為本案犯行，當屬供犯
    罪所用之物。是依刑法第38條第2項前段規定，宣告沒收之
    。
據上論斷，應依刑事訴訟法第455條之1第1項、第3項、第364條
、第369條第1項前段、第299條第1項前段，刑法第305條、第41
條第1項前段、第74條第1項第1款、第2項第5款、第93條第1項第
2款、第38條第2項前段，刑法施行法第1條之1第1項，判決如主
文。
本案經檢察官謝長夏、陳金鴻聲請簡易判決處刑，檢察官林永、
林靖蓉到庭執行職務。
中　　華　　民　　國　  110　 年　 　9　　月　　17　　日
                  刑事第三庭審判長法  官   吳宗航
                                  法  官   朱貴蘭
                                  法  官   陳昱維
以上正本證明與原本無異。
本件判決不得上訴。
                                  書記官   戴嘉宏
中　　華　　民　　國　　110 　年　　9 　　月　　17　　日
附錄本案論罪科刑法條：
中華民國刑法第305條
以加害生命、身體、自由、名譽、財產之事恐嚇他人，致生危害
於安全者，處2年以下有期徒刑、拘役或9千元以下罰金。